【裁判字號】    98,訴,93
【裁判日期】    980227
【裁判案由】    毒品危害防制條例
【裁判全文】
臺灣基隆地方法院刑事判決                98年度訴字第93號
公  訴  人  臺灣基隆地方法院檢察署檢察官
被      告  乙○○
上列被告因違反毒品危害防制條例案件，經檢察官提起公訴（97
年度毒偵字第2833號），於本院準備程序進行中，被告就被訴之
事實為有罪之陳述，本院合議庭乃裁定由受命法官獨任依簡式審
判程序進行審理，並判決如下：
    主  文
乙○○施用第一級毒品，累犯，處有期徒刑肆月，如易科罰金，
以新臺幣壹仟元折算壹日。扣案之第一級毒品海洛因貳包（驗餘
合計淨重零點零伍玖伍公克）併同難以完全析離之外包裝袋沒收
銷燬之。
    犯罪事實
一、乙○○前因施用第一級毒品案件，經2 次觀察、勒戒後，均
    認無繼續施用毒品之傾向，分別於民國92年10月21日、93年
    1月9日執行完畢釋放出所，並由臺灣基隆地方法院檢察署檢
    察官分別以92年度毒偵字第918號、92年度毒偵字第1289 號
    為不起訴處分確定；又因施用第一級及第二級毒品案件經本
    院於93年10月22日以93年度訴字第355 號判決分別判處有期
    徒刑8月、5月，應執行有期徒刑1年確定，於94年8月18日執
    行完畢；再因施用第一級毒品案件，經本院於94年12月19日
    ，以94年度訴字第866號判決判處有期徒刑10 月確定；復因
    施用第一級毒品案件，經本院於95年5月1日，以95年度訴字
    第252號判決判處有期徒刑7月確定，上開二案接續執行，於
    96 年3月30日假釋出監並付保護管束，於96年6月22 日保護
    管束期滿未經撤銷，其未執行之刑以已執行論而執行完畢。
    詎乙○○不思戒斷毒癮，復基於施用第一級毒品海洛因之犯
    意，於97年10月30日上午6時許，在基隆市○○區○○路6號
    住處，以注射針筒注射左手臂血管方式，非法施用第一級毒
    品海洛因1次，嗣於同日下午5時30分許，為警在基隆市○○
    路見其行跡可疑上前盤查，乙○○見狀即騎乘機車駛離，然
    騎至基隆市○○路27號前跌倒，為警攔獲，在員警尚未發現
    其施用毒品或持有毒品前，即主動自其衣服口袋內取出其所
    有供己施用之第一級毒品海洛因2小包（驗餘後合計淨重0.0
    595 公克）交予員警扣案，接受裁判，經員警帶回派出所製
    作筆錄，並自行供出施用毒品之時間及地點，復經乙○○同
    意採驗尿液結果呈嗎啡、可待因陽性反應而悉上情。
二、案經台北市政府警察局中山分局移送臺灣基隆地方法院檢察
    署檢察官偵查起訴。
壹、程序事項：
    本件被告乙○○所犯者非為死刑、無期徒刑、最輕本刑為3
    年以上有期徒刑之罪或高等法院管轄第一審案件，其於準備
    程序進行中，先就被訴事實為有罪之陳述，經告知其簡式審
    判程序之旨，並聽取公訴人、被告之意見後，本院依刑事訴
    訟法第273條之1第1 項之規定，裁定由受命法官獨任進行簡
    式審判程序，合先敘明。
貳、認定事實所依據之證據及理由：
    (一)被告自白：
      被告於本院審理中自白其確有於上開時、地施用第一級毒
      品海洛因1 次之犯行事實，其任意自白核與下列事證相符
      ，應堪採為證據。
    (二)尿液檢驗結果：
      台灣尖端先進生技醫藥股份有限公司濫用藥物尿液檢驗報
      告2紙（附於97年度毒偵字第2833號偵查卷第50 頁），足
      證經被告同意採集其尿液送驗結果，呈嗎啡（30100ng/ml
      ）、可待因（12900ng/ml）陽性反應。
    (三)扣案米色粉末2小包送驗結果：
    (1)台北市政府警察局中山分局查獲涉嫌毒品危害防制條例毒
      品初步鑑驗報告書（附於上開偵查卷第10頁）：經本分局
      依聯勤二０四廠製造之煙毒檢驗A 包試劑初步檢驗結果呈
      海洛因反應。
    (2)交通部民用航空局航空醫務中心97年11月17日航藥鑑字第
      0975833號毒品鑑定書（附於上開偵查卷第52 頁）：米色
      粉末2袋。實稱毛重0.5640公克（含2 袋2標籤），淨重0.
      0640公克，取樣0.0045公克，餘重0.0595公克，檢出Hero
       in、6-Monoacetylmorphinen及Acetylcodeine成分。
    (四)臺灣高等法院被告全國前案紀錄表附卷可參，足證被告確
      有如事實欄所載之觀察、勒戒及徒刑之執行等情形。
    (五)上開補強證據已足資擔保被告於本院審理時所為之上開任
      意性自白具有相當程度之真實性，而得使本院確信被告前
      述自白之犯罪事實確屬真實，從而依刑事訴訟法第156 條
      第1 項「被告之自白，非出於強暴、脅迫、利誘、詐欺、
      疲勞訊問、違法羈押或其他不正之方法，且與事實相符者
      ，得為證據。」及第2 項「被告或共犯之自白，不得作為
      有罪判決之唯一證據，仍應調查其他必要之證據，以察其
      是否與事實相符。」規定，本院自得依被告前述自白及各
      該補強證據認定被告確有為施用第一級毒品海洛因1 次之
      犯行。本件事證明確，被告之犯行堪以認定。
三、論罪及科刑之理由：
  (一)查海洛因係毒品危害防制條例所列管之第一級毒品，此為該
    條例第2條第2項第1 款所明定。核被告所為，係犯毒品危害
    防制條例第10條第1 項之施用第一級毒品罪。被告持有第一
    級毒品以供其施用，其持有之低度行為應為其施用之高度行
    為所吸收，均不另論罪。
  (二)被告於97年10月30日下午5時30分許，在基隆市○○路27 號
    前處為警攔獲時，在員警尚未發現其施用毒品或持有毒品前
    ，即主動自其衣服口袋內取其所有供己施用之第一級毒品海
    洛因2小包（驗餘後淨重0.0595 公克）供警扣案，並接受裁
    判，有被告之警詢、偵查筆錄及證人即查獲員警黃金福、周
    以宸、陳鴻鵬、徐楓於本院審理時之證述在卷可稽，是被告
    施用毒品之犯行已符自首要件，爰依刑法第62條前段規定，
    就被告所犯毒品罪，減輕其刑。
  (三)被告曾有如前所述之犯罪科刑及刑之執行情形，此有臺灣高
    等法院被告全國前案紀錄表可稽，其於有期徒刑執行完畢後
    ，5 年內故意再犯本件最重本刑有期徒刑之罪，均構成為累
    犯，均應依刑法第47條第1 項規定論以累犯，並依法加重其
    刑。被告同時有加重（累犯）、減輕（自首）事由，應依法
    先加後減之。
  (四)爰審酌立法院於86年10月30日三讀通過於87年5月20日公布
    ，同年月22日生效之毒品危害防制條例，該條例對於施用毒
    品之被告改以治療、矯治為目的，非重在處罰，是被告違反
    本罪實係基於「病患性」行為，而對他人甚少損害，然被告
    前曾因施用毒品，經送觀察、勒戒及判決執行，有上開前案
    紀錄表為憑，素行非佳，經警查獲後仍未戒絕，如前次輕度
    量刑就被告言已無法收矯治之效，再衡量被告其餘犯罪之動
    機、目的、犯罪時所受之刺激、犯罪之手段、犯人之生活狀
    況、品行、智識程度、犯罪所生之危險或損害、被告於96年
    8 月即主動至衛生署基隆醫院參加美沙冬替代療法治療，期
    間均規律返診及每日服藥，最近一年尿液藥檢呈陰性反應，
    有衛生署基隆醫院97年12月15日9908號診斷證明書在卷可稽
    等一切情狀，判處如主文所示之刑，並諭知易科罰金之折算
    標準。
  (五)扣案之米粉末2小包（驗餘後淨重0.0595 公克）含有第一級
    毒品海洛因成分，有交通部民用航空局航空醫務中心97年11
    月17日航藥鑑字第0975833 號鑑定書在卷可按，併同難以析
    離之塑膠包裝袋，均為查獲之毒品（蓋無論以何種方式分離
    包裝袋與其內裝之毒品，包裝袋內均會有極微量毒品殘留，
    故上述包裝袋應整體視為查獲毒品，參見最高法院95年度臺
    上字第3739號、第7354號判決），均應依毒品危害防制條例
    第18條第1項前段之規定，宣告沒收銷燬之。
四、據上論斷，應依刑事訴訟法第273條之1第1項、第299條第1
    項前段，毒品危害防制條例第10條第1項、第23條第2項、第
    18條第1項前段，刑法第11條前段、第47項第1項、第62條前
    段、第41條第1項前段，判決如主文。
本案經檢察官甲○○到庭執行職務。
中    華    民    國    98    年    2    月    27    日
                  刑事第三庭法    官  林淑鳳
以上正本證明與原本無異。
如不服本判決應於收受送達後10日內向本院提出上訴書狀，並應
敘述具體理由；其未敘述上訴理由者，應於上訴期間屆滿後20日
內向本院補提理由書（均須按他造當事人之人數附繕本）「切勿
逕送上級法院」。
中    華    民    國    98    年    2     月    25    日
                            書 記 官  王靜敏


司法院資訊處製作；財團法人民間司法改革基金會備份。
